【裁判字號】    90,易,2116
【裁判日期】    901228
【裁判案由】    家庭暴力防治法
【裁判全文】
臺灣臺南地方法院刑事判決                          九十年度易字第二一一六號
    公  訴  人  臺灣台南地方法院檢察署檢察官
    被      告  乙○○
右列被告因違反家庭暴力防治法案件，經檢察官提起公訴（九十年度營偵字第一四七
八號），本院判決如左：
    主  文
乙○○無罪。
    理  由
一、公訴意旨略以：被告乙○○係被害人甲○○（原名張秀蘭）之前配偶，（二人於
    民國八十九年十月二十七日離婚），二人具有家庭暴力防治法第三條第一款所定
    之家庭成員關係。被告曾於八十九年十月二十三日經本院以八十九年度家護字第
    三○七號民事通常保護令裁定令其不得對被害人實施身體或精神上不法侵害之行
    為，或騷擾之行為，詎被告竟仍於九十年八月三十日二十二時五十分許，酗酒後
    返回台南縣東山鄉東原村二三號與被害人同居處，對被害人辱罵「幹你娘」等語
    並摔擲桌椅，以騷擾被害人，而違反本院所為之前開裁定，因認被告涉犯家庭暴
    力防治法第五十條第二款之違反保護令罪嫌等語。
二、本件公訴人認被告涉有家庭暴力防治法之違反保護令罪嫌，無非以被告坦承喝酒
    、被害人甲○○於警訊中指述：「乙○○於九十年八月三十日二十二時五十分返
    家後，進門就對我破口大罵三字經後，即摔桌摔椅，且滿口三字經，．．．」等
    語，並經台南縣警察局白河分局東原派出所員警到場處理屬實，為其主要論據。
    訊據被告堅決否認有何違反保護令之犯行，辯稱：台南縣東山鄉東原村是伊與三
    個孩子的住處，被害人不住該處，只是會偶爾返家探望小孩，當天伊確實已喝醉
    酒，且是伊自己報警，伊並不知道被害人當日有返家，亦不記得有無對被害人辱
    罵三字經等語。
三、按刑法上故意犯之成立，除需行為人之行為於客觀上符合構成要件該當性外，尚
    須行為人主觀上有犯罪之意思，即故意，乃屬當然，是家庭暴力防治法第五十條
    之違反保護令罪之成立，除行為人有違反法院依家庭暴力防治法第十三條、第十
    五條所為之裁定之客觀事態外，尚須行為人知悉其有違反保護令之行為，且主觀
    上出於違反保護令之意思而為之者，始足當之。次按刑事訴訟上證明之資料，無
    論其為直接或間接證據，均須達於通常一般之人均不致有所懷疑，而得確信其為
    真實之程度，始得據為有罪之認定，若其關於被告是否犯罪之證明未能達此程度
    ，而有合理懷疑之存在（最高法院七十六年台上字第四九八六號判例意旨照），
    致使無從形成有罪之確信，根據「罪證有疑，利於被告」之證據法則，即不得遽
    為不利被告之認定。
四、經查：
（一）被告在上揭時地於酒後返家時，摔擲桌椅並辱罵「三字經」之事實，業據被害
      人指述明確，核與到場處理之員警丙○○於本院調查時證述之情節相符，復有
      酒精農度測試值一紙在卷可資佐證。惟依被害人之指述、到場員警之證述及卷
      附證物所示，僅足以證明被告確有於酒後摔擲桌椅、辱罵「三字經」之客觀事
      態，然被告主觀上是否出於違反民事通常保護令之意思為之，亦即具有犯罪之
      故意，尚難遽斷，仍應視其他情況證據是否能達於通常一般之人均不致有所懷
      疑，而得確信其為真實之程度而定。
（二）被告與被害人已於八十九年十月二十七日離婚，離婚後二造所生小孩由被告撫
      養，被害人雖未與被告同住，惟有時亦會返家探望小孩並同住，此業據被告與
      被害人陳明在卷，而於九十年八月三十日案發當日，被害人係於晚間二十時許
      返回被告住處探望小孩，被害人返回被告住處時，被告並不在家中，係於當日
      晚間二十一時許，被告始返家，而被害人當時與小孩在房間內，被告回家後，
      就一直辱罵「三字經」，並摔擲桌椅，當時被告並不知悉被害人回來，後來被
      害人聽到被告踢桌椅的聲音，即走出房門，被告仍不斷辱罵「三字經」，但伊
      並不知道被告是在辱罵何人等事實，業據被害人迭於警詢及本院調查時證述明
      確（見九十年八月三十一日凌晨○時三十分警詢筆錄及九十年十月十八日訊問
      筆錄）；又到場處理之員警丙○○復到庭結證稱：「（問：本案是否由你承辦
      ？有無至現場處理？）是由我承辦，當日我是負責在外巡邏，是派出所通知我
      ，說案發地點有人喝酒鬧事，我趕至現場後，被告坐在客廳裡，被害人與小孩
      都在房間內。因之前我知道被害人有聲請保護令，即請被害人至客廳並詢問情
      形如何，據被害人告訴我，被告返家後，即大吵大鬧，大罵三字經，並踢桌椅
      ，當時告訴人表示未受毆打．．．。」等語（見九十年十月十八日訊問筆錄）
      。是參諸被害人、證人之證述，及被告於案發後與警員前往派出所測得之酒測
      值竟高達一．三七ＭＧ＼Ｌ，足見被告於案發當時，雖確有辱罵「三字經」，
      並摔擲桌椅之行為，惟被告既於喝酒之初並不知悉被害人當日有返回其住處探
      望小孩，且被告返家時，被害人亦在房間中，被告於尚不知被害人在其住處之
      時即開始不斷辱罵「三字經」並摔擲桌椅，復自行打電話報警，且警員即證人
      丙○○到達案發現場時被告亦係獨自坐在客廳吵鬧，被害人與小孩皆在房間當
      中，是綜合上情以觀，被告顯係因酒醉無法分辨事理始有上開舉動，尚非針對
      被害人而為，故被告是否有違反本院所為之民事通常保護令之故意，即有可疑
      。
五、綜上所述，依公訴人所舉證據及本院調查所得，被告雖有辱罵「三字經」及摔擲
    桌椅之行為，惟尚不足以使本院除合理之懷疑，而達確信被告主觀上有違反民
    事通常保護令之故意程度，揆諸前揭證據法則，即不得遽為不利被告之認定，不
    能證明被告犯罪，自應為被告無罪之諭知。
六、據上論斷，應依刑事訴訟法第三百零一條第一項前段，判決如主文。
中      華      民      國    九十      年      十二    月    二十八    日
                              臺灣臺南地方法院刑事第五庭
                                  審判長  法  官  陳振謙
                                          法  官  吳坤芳
                                          法  官  孫淑玉
右正本證明與原本無異。
如不服本判決，應於判決送達後十日內，向本院提出上訴狀。
                                           書記官   謝廉縈
中      華      民      國     九十     年       十二  月      三十一   日


司法院資訊處製作；財團法人民間司法改革基金會備份。
